臺灣士林地方法院民事判決　　　　　　 96年度簡上字第177號
上　訴　人　尚谷工程有限公司
　　　　　　　　　　　　樓
法定代理人　丁○○
訴訟代理人　丙○○
複　代理人　乙○○
被　上訴人　拓葉環保工程股份有限公司
法定代理人　戊○○
　　　　　　葉仕玄
　　　　　　葉培杰
訴訟代理人　甲○○
上列當事人間請求給付工程款事件，上訴人對於中華民國96年5
月14日本院士林簡易庭95年度士簡字第1794號第一審判決提起上
訴，本院於96年10月4日言詞辯論終結，判決如下：
    主  文
上訴駁回。
第二審訴訟費用由上訴人負擔。
    事實及理由
一、按當事人喪失訴訟能力或法定代理人死亡或其代理權消滅者
    ，訴訟程序在有法定代理人或取得訴訟能力之本人，承受其
    訴訟以前當然停止，惟有訴訟代理人時不適用之，觀諸民事
    訴訟法第170 條、第173 條規定至明。次按公司經中央主管
    機關撤銷或廢止登記者，應行清算；於清算範圍內，視為未
    解散；公司之清算，以董事為清算人，公司法第26條之1 、
    第24條、第25條、第322 條第1 項分別定有明文。經查，被
    上訴人於民國96年8 月20日遭廢止，有公司基本資料查詢表
    在卷為憑，然尚未清算完結，法人格自仍未喪失。又被上訴
    人自中央主管機關廢止登記時起，應以全體董事為其法定代
    理人，然被上訴人既已合法委任訴訟代理人在先，有委任狀
    在卷為憑，揆諸前揭規定，訴訟程序自無停止之必要，合先
    敘明。
二、上訴人於原審起訴主張：訴外人甲○○於93年1 月間以被上
    訴人代理人自居，與伊訂立承攬契約，將被上訴人所承攬臺
    灣鶴發機電實業有限有公司（下稱鶴發公司）向臺灣電力股
    份有限公司（下稱臺電公司）承包之臺北西區營業處92年甲
    工區○○○路工程中之瀝青鋪設工程（下稱系爭工程）轉包
    與伊施作，工程款為新臺幣（下同）46萬5,264 元。伊已於
    93 年1月中旬將系爭工程施作完畢，詎被上訴人迄未給付工
    程款，爰依承攬契約請求被上訴人給付工程款。如被上訴人
    未授權予甲○○，被上訴人亦應負表見代理之授權人責任。
    縱伊之承攬報酬請求權已罹於時效消滅，然被上訴人迄未給
    付工程款，亦因被上訴人拒絕給付，而使伊受有工程款46萬
    5,264 元之損害，併依承攬契約及債務不履行之損害賠償請
    求權，請求被上訴人給付報酬、賠償損害及法定遲延利息等
    情。被上訴人則以：訴外人甲○○向伊借牌，以伊名義承攬
    鶴發公司向臺電公司承包之臺北西區營業處92年甲工區○○
    ○路工程，甲○○再將該工程中之系爭工程轉包予上訴人，
    兩造間應無承攬契約。縱兩造間訂有系爭承攬契約，然上訴
    人之報酬請求權亦已罹於時效而消滅等語置辯。
三、原審對於上訴人之請求，判決上訴人全部敗訴，上訴人全部
    聲明不服，並聲明：(一)原判決廢棄；(二)被上訴人應給付上訴
    人42萬5,624 元及自95年10月29日起至清償日止，按週年利
    率5%計算之利息。被上訴人則聲明：駁回上訴。
四、兩造所不爭執之事項：
    甲○○向被上訴人公司借牌，以被上訴人公司名義承攬鶴發
    公司向臺電公司承包之臺北西區營業處92年甲工區配電管工
    程。甲○○之工地主任將其中系爭工程轉包予上訴人施作，
    上訴人於93年1 月中旬間施作完畢，工程款為46萬5,264 元
    。
五、本件之爭點：(一)兩造間是否就系爭工程訂有承攬契約？如未
    訂立系爭承攬契約，被上訴人就此是否須負表見代理責任？
    (二)系爭承攬契約報酬請求權是否已罹於時效而消滅？(三)上訴
    人是否因被上訴人不給付工程款而受有損害？損害金額若干
    ？茲析述如下：
  (一)兩造間是否就系爭工程訂有承攬契約？如未訂立系爭承攬契
    約，被上訴人就此是否須負表見代理責任？
    經查，甲○○向被上訴人公司借牌，以被上訴人公司名義承
    攬鶴發公司向臺電公司承包之臺北西區營業處92年甲工區配
    電管工程。甲○○之工地主任將其中系爭工程轉包予上訴人
    施作，為兩造所不爭執之事實，已如上述。被上訴人既同意
    借牌予甲○○承包上開工程，參以被上訴人復出具授權書予
    甲○○，載明「系爭臺電各項工程，一切用印及請款事宜於
    合法範圍內全權委託甲○○辦理」，有授權書一紙在卷為憑
    ，被上訴人實際負責人葉仕玄並將公司大小章及公司存摺皆
    交付甲○○等情，亦經葉仕玄於另案偵查中自承，並經介紹
    甲○○與葉仕玄認識之友人林秉祥證述無訛（見臺灣宜蘭地
    方法院檢察署95年度偵緝字第205 號卷95年8 月1 日訊問筆
    錄、95年度偵字第2044號卷95年5 月30日訊問筆錄），堪認
    被上訴人就上開工程之相關事宜已授權甲○○代為處理，故
    甲○○嗣將上開工程中之系爭工程轉包予上訴人施作，亦屬
    被上訴人授權範圍。是兩造間就系爭工程訂有承攬契約，自
    堪認定。
  (二)系爭承攬契約報酬請求權是否已罹於時效而消滅？
    按承攬人之報酬請求權，因二年間不行使而消滅，民法第12
    7 條第7 款定有明文。次按時效因請求而中斷者，若於請求
    後六個月內不起訴，視為不中斷；時效因起訴而中斷者，若
    撤回其訴，或因不合法而受駁回之裁判，其裁判確定，視為
    不中斷，民法第130 條、第131 條分別定有明文。經查，上
    訴人於93年1 月中旬即已完成系爭承攬契約之工程，為兩造
    所不爭執之事實，既如上述，而上訴人遲至95年9 月25日始
    提起本件訴訟，有聲請支付命令狀在卷為憑，其報酬請求權
    自已罹於二年短期時效而消滅。至上訴人辯稱其於93年間即
    已對被上訴人起訴請求給付工程款，惟其亦自承該訴訟已視
    為撤回，是揆諸上開規定，自無從發生中斷時效之效果。故
    上訴人所辯承攬報酬請求權時效未消滅云云，要不足採。
  (三)上訴人是否因被上訴人不給付工程款而受有損害？損害金額
    若干？
    經查，上訴人之承攬報酬請求權已罹於時效而消滅，既如上
    述，被上訴人拒絕給付報酬自屬於法有據，自毋庸負何債務
    不履行之責任。上訴人依債務不履行請求被上訴人給付工程
    款，亦無理由。
六、綜上所述，上訴人請求被上訴人給付報酬，及依債務不履行
    請求被上訴人賠償損害，均無理由，應予駁回。原審為上訴
    人敗訴判決，及駁回其假執行之聲請，並無不合。上訴意旨
    指摘原判決不當，求予廢棄改判，為無理由，應予駁回。
七、據上論結，本件上訴為無理由，依民事訴訟法第436 條之1
    第3 項、第449 條第1 項、第78條，判決如主文。
中　　華　　民　　國　　96　　年　　10　　月　　18　　日
                  民事第二庭  審判長法官  俞慧君
                                    法官  王怡雯
                                    法官  方彬彬
以上正本證明與原本無異。
本件判決不得上訴。
中　　華　　民　　國　　96　　年　　10　　月　　22　　日
                              書記官  王玉雙
